臺灣高等法院刑事判決　　　　　　　 107年度上訴字第3548號
上　訴　人
即　被　告　潘家祥




選任辯護人　潘韻帆法扶律師
上列上訴人即被告因違反毒品危害防制條例等案件，不服臺灣新
北地方法院106 年度訴緝字第99號，中華民國107 年8 月15日第
一審判決（起訴案號：臺灣新北地方檢察署94年度核退偵字第83
8 號），提起上訴，本院判決如下：
    主  文
原判決關於持有第二級毒品部分，暨定應執行刑部分，均撤銷。
潘家祥被訴持有第二級毒品部分，免訴。
    理  由
一、審理範圍：
    原審判決後，上訴人即被告潘家祥（下稱被告）對原判決全
    部提起上訴，惟於本院準備程序中業已撤回原判決關於寄藏
    禁藥及未經許可寄藏改造手槍部分之上訴（見本院卷第182
    、200 頁），是本院審理範圍僅限於原判決關於被告持有第
    二級毒品部分，合先敘明。
二、公訴意旨略以：被告明知大麻為毒品危害防制條例第2 條所
    稱之第二級毒品，不得施用、持有，竟於民國92年12月初某
    日起，起意持有準備施用而未及施用之第二級毒品大麻6 包
    （合計淨重158.01公克）。嗣於92年12月4 日12時13分許，
    為警在新北市○○區○○街00巷00號地下1 樓停車場內風管
    上方查獲第二級毒品大麻6 包（合計淨重158.01公克）。因
    認被告此部分涉犯修正前毒品危害防制條例第11條第2 項之
    持有第二級毒品罪嫌（起訴書雖記載被告此部分所犯係毒品
    危害防制條例第11條第2項、第4項之加重持有第二級毒品罪
    嫌，惟業經原審公訴檢察官於準備程序中更正被告此部分所
    犯係修正前同條例第11條第2 項之持有第二級毒品罪嫌，見
    原審94年度訴字第2088號卷第54頁）。
三、按行為後法律有變更者，適用行為時之法律，但行為後之法
    律有利於行為人者，適用最有利於行為人之法律；又於94年
    1 月7 日刑法修正施行前，其追訴權時效已進行而未完成者
    ，比較修正前後之條文，適用最有利於行為人之規定，95年
    7 月1 日修正施行之刑法第2 條第1 項、刑法施行法第8 條
    之1 分別定有明文。查修正前刑法第80條第1 項第3 款及第
    2 項關於追訴權之時效期間規定：「追訴權，因左列期間內
    不行使而消滅：3 、1 年以上、3 年未滿有期徒刑者，5 年
    。前項期間，自犯罪成立之日起算。但犯罪行為有連續或繼
    續之狀態者，自行為終了之日起算」；修正後刑法第80條第
    1 項第3 款及第2 項則規定：「追訴權，因下列期間內未起
    訴而消滅：3 、犯最重本刑為1 年以上3 年未滿有期徒刑之
    罪者，10年。前項期間自犯罪成立之日起算。但犯罪行為有
    繼續之狀態者，自行為終了之日起算」。又修正前刑法第83
    條規定：「追訴權之時效，如依法律之規定，偵查、起訴或
    審判之程序不能開始或繼續時，停止其進行。前項時效停止
    ，自停止原因消滅之日起，與停止前已經過之期間，一併計
    算。停止原因繼續存在之期間，如達於第80條第1 項各款所
    定期間4 分之1 者，其停止原因視為消滅」；修正後刑法第
    83條則規定：「追訴權之時效，因起訴而停止進行。依法應
    停止偵查或因犯罪行為人逃匿而通緝者，亦同。前項時效之
    停止進行，有下列情形之一者，其停止原因視為消滅：1 、
    諭知公訴不受理判決確定，或因程序上理由終結自訴確定者
    。2 、審判程序依法律之規定或因被告逃匿而通緝，不能開
    始或繼續，而其期間已達第80條第1 項各款所定期間4 分之
    1 者。3 、依第1 項後段規定停止偵查或通緝，而其期間已
    達第80條第1 項各款所定期間4 分之1 者。前2 項之時效，
    自停止原因消滅之日起，與停止前已經過之期間，一併計算
    」。經參酌修正後刑法所定時效期間較長，亦即行為人被追
    訴之期限較久，對行為人較為不利，比較結果自以修正前刑
    法第80條較有利於行為人，是依刑法第2 條第1 項規定，應
    適用修正前之舊法，又依「擇用整體性原則」（最高法院27
    年上字第2615號判例參照），關於追訴權時效之停止進行，
    及其期間、計算，亦應一體適用修正前刑法第81條、第83條
    等與追訴權時效相關之規定。
四、次按案件時效已完成者，應諭知免訴之判決，且得不經言詞
    辯論為之，刑事訴訟法第302 條第2 款、第307 條分別定有
    明文。本案被告此部分被訴涉犯修正前毒品危害防制條例第
    11條第2 項之持有第二級毒品罪嫌，其法定最重本刑為2 年
    以下有期徒刑，係屬修正前刑法第80條第1 項第3 款所定「
    1 年以上、3 年未滿有期徒刑」之罪，其追訴權時效期間為
    5 年，又依修正前刑法第83條第3 項之規定，該追訴權時效
    因通緝之事由，應另行加計4 分之1 之時效停止期間，故本
    案追訴權時效期間為「6 年3 月」，並依刑法第80條第2 項
    規定自犯罪行為終了之日即92年12月4 日起算。查，本案自
    檢察官於92年12月5 日開始實施偵查時起，歷經94年8 月22
    日提起公訴，94年9 月26日繫屬原審，迄原審因被告逃匿而
    於96年2 月16日發布通緝時止，共計有「3 年2 月13日」；
    經扣除檢察官於94年8 月22日起訴至同年9 月26日案件繫屬
    於原審之期間計「1 月6 日」，計「3 年1 月7 日」係在偵
    查、審判程序進行中，追訴權並無不行使之情形，不生時效
    進行之問題，是本案被告此部分犯罪行為之追訴權時效業於
    102 年4 月11日完成（即92年12月4 日，加「6 年3 月」，
    再加「3 年1 月7 日」）。嗣被告雖於106 年7 月25日為警
    緝獲，惟其該部分之追訴權時效既已完成，揆諸前揭說明，
    自應為免訴之諭知。原審就被告此部分予以論罪科刑尚嫌未
    洽，應由本院將原判決關於持有第二級毒品部分暨定應執行
    刑部分撤銷，改諭知上開被訴持有第二級毒品部分免訴之判
    決，並不經言詞辯論為之。
據上論斷，依刑事訴訟法第369 條第1 項前段、第364 條、第30
2 條第2 款、第307 條，判決如主文。
中    華    民    國   108    年    4     月    30    日
                  刑事第十一庭  審判長法  官  楊力進
                                      法  官  沈君玲
                                      法  官  雷淑雯
以上正本證明與原本無異。
不得上訴。
                                      書記官  李佳姿
中    華    民    國   108    年    4     月    30    日